臺灣高等法院民事判決
上　訴　人　台北比佛利夏威夷社區公寓大廈管理委員會
法定代理人　甲○○
訴訟代理人　陳鼎正律師
被　上訴人　永泰祥開發股份有限公司
法定代理人　乙○○
訴訟代理人　吳誠修律師
複　代理人　林維堯律師
上列當事人間給付修繕費用事件，上訴人對於中華民國95年11月
10日臺灣臺北地方法院95年度重訴字第396號第一審判決提起上
訴，本院於96年8月21日言詞辯論終結，判決如下：
    主      文
上訴駁回。
第二審訴訟費用由上訴人負擔。
    事實及理由
壹、程序方面：
    上訴人法定代理人原為徐旭初，嗣於本件訴訟進行中變更為
    甲○○，經具狀聲明承受訴訟，有民國 (下同)96 年1月5日
    台北比佛利夏威夷社區第十屆委員會96年1 月份會議紀錄及
    民事上訴理由(一)狀在卷可稽（見本院卷第19頁、第29頁），
    經核並無不合，應予准許。
貳、實體方面：
一、上訴人起訴主張：其社區之大樓建物 (坐落於桃園縣楊梅鎮
    ○○○段53-1、54-2、56、56-1等地號及高山頂段768-18、
    768-48、768-53等地號之土地) ，係由被上訴人於84年興建
    完成，嗣陸續與社區住戶完成買賣交屋程序，並於85年12月
    20日將公共設施移交其管理，惟因大樓外牆水泥飾條施工結
    構不當，自91年間起陸續發生掉落事件，危及社區人身安全
    ，其曾發函要求被上訴人維修，詎被上訴人置之不理，不幸
    於94年7 月22日發生外牆飾條掉落砸中住戶意外死亡事件（
    刻由臺灣桃園地方法院檢察署檢察官偵辦），其為防止意外
    再度發生，復於94年7 月29日發函要求被上訴人拆除外牆飾
    條，詎被上訴人仍以94年8月4日台北敦南郵局第379 號存證
    信函拒絕，其遂於94年9月24日召開第1次區分所有權人會議
    ，因人數不足而流會，嗣於94年10月15日召開94年第2 次區
    分所有權人會議，決議先行僱工修繕，再由其向被上訴人請
    求修繕工程款等情，爰依民法第227條、第360條及區分所有
    權人會議決議，求為命被上訴人給付其新臺幣 (下同)349萬
    元並加法定遲延利息之判決 (原審判決駁回上訴人之請求，
    上訴人不服，提起上訴)。並於本院主張：上訴人於95年6月
    13日發送同年月24日開會之通知單並載明討論議案「永泰祥
    建設公司施工不當，造成外牆飾條危害全體住戶安全自由，
    大會中表決通過授權管委會代全體住戶向永泰祥求償300 萬
    元之精神慰撫金」，嗣因95年6 月24日開會出席人數不足致
    流會，95年7月11日上訴人再度寄發開會通知單 ，載明前開
    召集事由，再度於95年7月22日召開區分所有權人大會 ，因
    出席人數達198人 (會議記錄誤載為189人) ，已達區分所有
    權人總數5分之1以上，因而作成合法決議 (上證5 號證物參
    照) ，並依法製作會議紀錄由時任主任委員之主席丙○○簽
    名，將會議紀錄公告並發送各區分所有權人，無人反對，決
    議過程自無瑕疵。區分所有權人既已授權上訴人對被上訴人
    求償，上訴人基於執行區分所有權人大會決議事項之授權，
    自得提起本件訴訟等語，且為上訴聲明：(一)原判決廢棄。(二)
    被上訴人應給付上訴人349萬元 ，及自起訴狀繕本送達翌日
    起至清償日止，按年息5%計算之利息。
二、被上訴人則以：公寓大廈管理委員會本身僅具有形式上當事
    人能力，本身並無權利能力，而上訴人並非當初向其訂約購
    買房屋之買受人，其與上訴人間並無任何契約關係，上訴人
    依據買賣契約，本於買受人之瑕疵擔保請求權之法律關係，
    提起本件訴訟，顯非合法。又其否認上訴人提出之94年10月
    15日台北比佛利夏威夷社區94年度第二次臨時區分所有權人
    大會會議紀錄之真正。上訴人於該日召集及決議程序，亦因
    不合法而為無效，上訴人徒憑該無效之決議，作為對其提起
    本件訴訟之依據，為無理由；縱認上訴人於94年10月15日召
    開之第二次臨時區分所有權人大會所為之決議，合法且有效
    ，該次會議亦未授權上訴人向其請求給付修繕費，上訴人提
    起本件訴訟仍不合法。上訴人雖又提出上證5號即95年7月22
    日台北比佛利夏威夷社區95年度第二次區分所有權人大會會
    議紀錄，主張其已受區分所有權人會議授權提起本件訴訟，
    惟姑不論上訴人仍未舉證證明其95年度第一次區分所有權人
    會議已合法召集，因出席人數不足而流會，致就同一議案召
    集第二次區分所有權人會議，得適用較低出席人數出席即得
    開會之規定，已難認定該次會議之召集為合法，其決議當屬
    無效；且縱認該次會議合法有效，該次會議決議亦係授權上
    訴人向其請求300萬元之精神慰撫金 ，而非授權上訴人請求
    修繕費用，故上訴人提起本件訴訟仍未獲授權而不合法。再
    者，依本件房屋預定買賣契約書第17條約定保固期只有1 年
    ，系爭建築物自交屋日迄今已超過10年，早已逾保固期，上
    訴人自不得再向其請求修繕費等語，資為抗辯。並答辯聲明
    ：(一)上訴駁回。(二)如受不利判決，願供擔保請准宣告免為假
    執行。
三、兩造不爭執之事實：
  (一)上訴人社區內之大樓建物，係由被上訴人於84年間興建完成
    ，並陸續交屋程序，被上訴人於85年12月20日並將社區公共
    設施移交上訴人管理。
  (二)自91年間起，上訴人社區內之大樓建物即陸續發生外牆水泥
    飾條掉落事件，嗣於94年7 月22日發生外牆飾條掉落砸中住
    戶意外死亡事件，上訴人曾去函要求被上訴人修理外牆，惟
    經被上訴人拒絕。
四、按公寓大廈管理委員會係為執行區分所有權人會議決議事項
    及公寓大廈管理維護工作，由區分所有權人選任住戶若干人
    為管理委員所設立之組織。而公寓大廈管理委員會設有主任
    委員，對外代表管理委員會，且有一定之組織及事務所，以
    管理維護公寓大廈為目的，具有繼續之性質，且依法收取公
    共基金並設專戶儲存而有獨立之財產，此觀公寓大廈管理條
    例第3 條第9款、第18條第3項、第29條規定甚明。是公寓大
    廈管理委員會屬非法人團體。民事訴訟法第40條第3 項固規
    定「非法人之團體，設有代表人或管理人者，有當事人能力
    」，雖非法人團體於民事訴訟得為確定私權請求之人或為其
    相對人，但此僅係程序法對非法人團體認其有形式上之當事
    人能力，尚不能因此即謂非法人團體有實體上之權利能力 (
    最高法院著有67年台上字第865號判例參照)。雖非法人團體
    無實體上權利能力，然日常用其團體名義所為交易者比比皆
    是，故非法人團體所為或與其所為之法律行為，除法律有明
    文規定或依其性質不得享受權利、負擔義務外，尚難謂無效
    。因公寓大廈管理委員會之權責，在執行區分所有權人會議
    事項暨公寓大廈管理維護工作而已，為顧及其日常事務之順
    利進行而認其得為法律行為，揆諸前揭說明，仍應以公寓大
    廈管理條例規定之管理委員會權責範圍內之行為為限，然管
    理委員會就區分所有權人與建商實體爭執之私權糾紛，本身
    並無干涉之權，就此部分自亦無權利能力可言。
五、查上訴人主張被上訴人施工不當造成社區大樓外牆飾條掉落
    ，本於民法第227條、第360條規定請求被上訴人賠償損害。
    然上訴人所指上開訴訟標的法律關係乃各區分所有權人與建
    商即被上訴人所個別訂立之買賣契約，上訴人並非契約當事
    人，此有房屋預定買賣契約書在卷 (原審卷第9頁至第30頁)
    可攷，則上訴人尚無從本於買賣契約上權利義務而為上開主
    張。雖上訴人提出94年第2 次區分所有權人會議決議：「提
    案一、社區外牆飾條拆除案。說明：因社區外牆飾條隨時有
    掉落之虞，管委會和建商永泰祥開發股份有限公司調解不成
    ，已查封永泰祥部分不動產；但顧及社區住戶之生命財產安
    全，請住戶投票是否由管委會先行拆除，經費部分再向永泰
    祥開發股份有限公司追討。決議：贊成150票 、反對13票；
    經表決同意由管委會先行拆除。」等語 (原審卷第40頁) ，
    惟觀其文義，充其量僅係授權上訴人先行拆除飾條而已，然
    上開外牆飾條縱在交屋10年後發生掉落現象，亦係各區分所
    有權人與建商即被上訴人間個別之民事債務不履行爭議，顯
    與公寓大廈之管理維護工作無涉，自不屬公寓大廈管理委員
    會權能範圍內之事項，揆諸前揭說明，上訴人既無從干涉各
    區分所有權人與被上訴人間私權爭執，上訴人就此部分權益
    爭訟事項應無權主張。
六、上訴人另主張其雖非買賣契約當事人，惟其係依法執行區分
    所有權人會議決議事項，向被上訴人追討修繕費用，且屬社
    區公共設施維護管理事項，區分所有權人既已授權上訴人對
    被上訴人求償，上訴人基於執行區分所有權人大會決議事項
    之授權，自得提起本訴云云。惟查無論上訴人係經所有區分
    所有權人之委任或經授權代理向被上訴人追討系爭修繕費用
    ，其權利之主體仍為全體區分所有權人，而上訴人對於公寓
    大廈之管理、維護外之事項，並無權利能力，已見前述，且
    公寓大廈全體區分所有權人復未因取得損害賠償請求權而讓
    與上訴人，則上訴人本於民法第227條、第360條之規定，向
    被上訴人請求給付系爭損害賠償，於法不合，此部分主張，
    亦非有據。此外本件於言詞辯論時，經審判長闡明：「上訴
    人除了依據契約法律關係請求外，尚有無依據其他法律關係
    請求？」，「上訴人不是契約當事人，為何可以向被上訴人
    請求」，惟上訴人仍陳稱：「沒有依據其他法律關係」，「
    我們是依據區分所有權人會議授權來請求」云云 (以上均見
    本院卷第70頁) ，本院自毋庸就上訴人所未主張之法律關係
    為審酌。另本件既經認上訴人並無權利能力，則兩造所整理
    之其餘爭執，即無審酌之必要，附此敘明。
七、綜上所述，上訴人本於民法第227條、第360條之規定，請求
    被上訴人給付349萬元及自起訴狀繕本送達翌日起至清償日
    止按年息5%計算之利息，為無理由，不應准許。原審為上訴
    人敗訴之判決，並駁回其假執行之聲請，核無不合，上訴意
    旨指摘原判決不當，求予廢棄改判，為無理由，應予駁回。
八、本件事證已臻明確，兩造其餘主張、攻擊防禦方法，及未經
    援用之證據，經本院斟酌後，認均不足以影響本判決之結果
    ，自無逐一詳予論駁之必要，併此敘明。
九、據上論結，本件上訴為無理由，依民事訴訟法第449條第1項
    、第78條判決如主文。
中　　華　　民　　國　　96　　年　　9 　　月　　4 　　日
                    民事第13庭
                        審判長法　官  黃嘉烈
  　　　　　　　　　　　　　　法　官  高鳳仙
  　　　　　　　　　　　　　　法　官  許文章
正本係照原本作成。
如不服本判決，應於收受送達後20日內向本院提出上訴書狀，其
未表明上訴理由者，應於提出上訴後20日內向本院補提理由書狀
（均須按他造當事人之人數附繕本）上訴時應提出委任律師或具
有律師資格之人之委任狀；委任有律師資格者，另應附具律師資
格證書及釋明委任人與受任人有民事訴訟法第466條之1第1項但
書或第2項（詳附註）所定關係之釋明文書影本。
中　　華　　民　　國　　96　　年　　9 　　月　　5 　　日
　　　　　　　　　　　　　　　書記官  陳明俐
附註：
民事訴訟法第466條之1（第1項、第2項）：
對於第二審判決上訴，上訴人應委任律師為訴訟代理人。但上訴
人或其他法定代理人具有律師資格者，不在此限。
上訴人之配偶、三親等內之血親、二親等內之姻親，或上訴人為
法人、中央或地方機關時，其所屬專任人員具有律師資格並經法
院認為適當者，亦得為第三審訴訟代理人。
